【裁判字號】    89,上,435
【裁判日期】    890721
【裁判案由】    清償債務
【裁判全文】
臺灣高等法院民事判決  八十九年度上字第四三五號
      上  訴  人  甲○○
      訴訟代理人  劉志忠律師
      被  上訴人  元富證券股份有限公司
                              .
      法定代理人  陳文鋒      .
      訴訟代理人  陳鴻興      .
右當事人間清償債務事件，上訴人對於中華民國八十九年三月七日臺灣臺北地方法院
八十八年度訴字第二一七○號第一審判決提起上訴，本院判決如左：
      主      文
上訴駁回。
第二審訴訟費用由上訴人負擔。
      事      實
甲、上訴人方面：
一聲明：
  (一)原審判決均廢棄。
  (二)右廢棄部分，被上訴人在第一審之訴及假執行之聲請均駁回。
二陳述：除與第一審判決記載相同者予以引用外，補稱：
  (一)證人吳體行、沈奎宇為被上訴人公司之職員，其證詞難免有偏不實，況渠等之證
    詞，有矛盾不一及與事實不符之處。又上訴人於被上訴人公司所立帳戶，雖有十
    六筆買進美式股票，惟均集中於十一月二十七日一天之中，非原判決所稱長達半
    年之久。而被上訴人復未舉證證明於交易後有將交易明細表交給上訴人，原判決
    「長期交易而未表示異議」，而謂上訴人有授權美式家具公司使用帳戶，其採證
    認事確屬不當。
  (二)上訴人並未同意或授權他人使用於被上訴人公司開立之信用交易戶從事股票融資
    融券買賣。而上訴人固不否認於八十七年十一月十四日有簽立被上訴人公司之信
    用交易帳戶申請書。然參諸證券交易實際情形，開戶與實際交易係屬二事，股票
    交割付款或融資借貸之義務，須有實際下單買賣始發生，而非於開戶後當然發生
    。故本件重點在上訴人有無親自或授權他人使用上訴人之帳戶向被上訴人融資買
    進系爭九萬五千股美式股票？上開融資股票之交易係被上訴人於原審陳稱係所謂
    「鍾小姐」打電話下單委託，而非上訴人，而上訴人並無委託或授權他人使用上
    訴人之帳戶下單，復如前述，故上訴人與被上訴人間並無融資買進系爭美式股票
    之意思表示合致，應屬可採。原判決將開戶申請與實際買賣混為一談，遽認上訴
    人有與被上訴人有融資買進系爭美式股票，確屬謬誤。證人謝貞彬即美式家具實
    際負責人證稱系爭股票融資買賣係謝貞彬於上訴人不知情之情形下，利用上訴人
    之帳戶作為護盤之用，而謝某股票下單均係委由「鍾小姐」聯絡，被上訴人亦自
    認係「鍾小姐」下單，且於股價崩盤後謝貞彬並與被上訴人就債務問題進行和解
    協商，足證系爭股票交易被上訴人明知係由謝貞彬所為，實際上上訴人與被上訴
    人並無股票買賣之合意，被上訴人自應向謝貞彬追討債務，而非向上訴人。
  (三)被上訴人先主張上訴人於八十七年十一月二十七日委託被上訴人融資買進美式家
    具股票，嗣又改稱係上訴人同意授權美式家具利用上訴人之帳戶買賣股票。故被
    上訴人之主張已有前後矛盾不一，而被上訴人除提出其片面製作之信用交易處分
    擔保品明細表、存證信函及證人吳體行、沈奎宇外，並無其他積極事證可資證明
    上訴人有親自委託或授權他人使用帳戶向被上訴人融資以買進系爭美式家具股票
    ，足見被上訴人之主張尚難採信。
  (四)依財政部證券管理委員會訂定之證券商管理規則以觀，證券商及其業務人員如受
    理非客戶本人委任代理人買賣，須由客戶出具委任書，亦即代理他人買賣股票乃
    須具備委任書之要式行為，而本件被上訴人明知系爭股票之買賣係由謝貞彬所為
    ，然迄今無法提出任何上訴人有委任他人代理買賣之委任書，依民法第七十三條
    ：「法律行為，不依法定方式者，無效。」之規定，系爭股票買賣應屬無效。
  (五)被上訴人主張上訴人實際上從事美式家具與各家券商開立交易帳戶及確認交易帳
    務之聯絡窗口，而系爭交易完成後由被上訴人以電話及傳真與上訴人確認交易明
    細：：再透過另一位美式家具員工林麗玲將資金存入各帳戶云云，未舉證以實其
    說。況證人黃正昌證稱，上訴人於美式家具之工作職務為會計兼行政人員，並非
    如被上訴人所言有從事與各券商開戶及確認交易帳務，且為謝貞彬實際下單之人
    為「鍾小姐」並非上訴人，而美式家具公司內並無「鍾小姐」。故謝貞彬下單買
    賣既非由美式家具公司內部員工所為，而上訴人所從事之職務亦屬美式家具之會
    計之行政事務與下單買賣股票無關，則豈可能由上訴人與券商確認所謂股票交易
    帳務。被上訴人以上訴人已於金鼎證券開戶，何須另於被上訴人及其他證券公司
    開戶，作為年終分紅之用。惟依上市公司為員工分紅入股所發行之股票，實務上
    均須委由特定券商處理發行事宜，而上訴人開戶時美式家具公司尚未洽定券商，
    乃由副總林聰永交待可能合作之券商，而由員工自行辦理開戶，故上訴人方於其
    他四家券商開戶（含被上訴人），故證人黃正昌所言為員工年終分紅股票撥入之
    用而開立帳戶之言，確屬事實。
  (六)又被上訴人稱謝貞彬與上訴人分工合作，即上訴人提供帳戶供美式家具護盤，美
    式家具則提供資金，故於信用違約後謝貞彬出面處理務，被上訴人焉有拒絕之理
    。惟實際上訴人帳戶係遭謝貞彬盜用，而若非謝貞彬有盜用之事實且勇於負責，
    且可能甘冒刑責坦供實情。且美式家具股價崩盤，謝貞彬所負之債務高達新臺幣
    （下同）數億元以上，而被上訴人係屬金額最少之券商，其他券商均明知實際買
    賣股票為謝貞彬，故均與謝貞彬達成和解，未向受害員工求償。故以常情而言，
    被上訴人部分之違約金額既屬最少，謝貞彬更無須甘冒刑責而為不實之證詞，益
    見謝貞彬所言確屬可信。上訴人否認沈奎宇將交易明細送交上訴人。且被上訴人
    所稱前後矛盾不一，益證被上訴人所言並非事實。
  (七)上訴人於原審既已主張實際下單之人並非上訴人，而係遭人利用帳戶買賣股票，
    而於第二審提出切結書係為證明上訴人之抗辯為真實，並非提出新攻擊防禦方法
    。退萬步言，縱認該切結書為新攻擊防禦方法，然民事訴訟法第四百四十七條開
    宗明義規定當事人得於第二審提出新攻擊方法。而上訴人未於原審提出，係因上
    訴人於美式家具股價崩盤後，因該公司業務緊縮，故上訴人離開該公司另謀新職
    。而上訴人原於美式家具公司上班之處所即該公司臺北聯絡處亦早已停止營業，
    現址已由其他公司向屋主承租，故上訴人於原審未能尋得謝貞彬以證明切結真正
    而未提出，並非因故意或重大過失而未提出，而今謝貞彬既已到庭證稱切結書為
    真正，並陳稱確有盜用帳戶之情，被上訴人空言否認，委無足採。
三證據：除援用第一審所提出者外，補提：
  上證(一)：切結書。
  聲請訊問證人黃正昌、謝貞彬。
乙、被上訴人方面：
一聲明：上訴駁回。
二陳述：除與第一審判決記載相同者予以引用外，補稱：
  (一)證人黃正昌稱「甲○○是會計兼行政人員」。惟上訴人實際上從事美式家具與各
    家證券商從事開立交易帳戶及確認交易帳務之聯絡窗口，於八十七年十一月二十
    七日股票交易完成後，當日即由被上訴人之營業員以電話及傳真與上訴人確認交
    易明細，上訴人於確認全部交易帳務無誤後，再透過另外一位亦為美式家具之員
    工林麗玲，將各該帳戶交割所需要資金準時存入各該帳戶中。此一事實並不因同
    為前美式家具員工黃正昌之證詞而受影響，另查黃正昌亦有於被上訴人處開立交
    易帳戶，其與甲○○皆為美式家具護盤工作內部之分工成員，證言於事實有所隱
    瞞保留，依人之常情當能理解。
  (二)證人黃正昌又稱：「因林聰永副總交待，因公司制度員工年終分紅需到證券公司
    開戶，開個人戶以便日後紅利之股票撥入，並非作融資：：。」與事實不符，蓋
    開戶若係供年終分紅之用，則根本無需開立，被上訴人當初審查上訴人之信用帳
    戶之徵信條件，係以上訴人八十七年六月八日至八十七年十月十二日止於金鼎綜
    合證券股份有限公司開立帳戶委託買賣成交之記錄，既為分紅之用，何需另於被
    上訴人處開立帳戶，上訴人原即有信用交易之意思方有融資融券契約書之簽立及
    信用帳戶之開立，信用交易與年終分紅並無任何關連，上訴人於被上訴人處開戶
    前已從事交易，甚至信用交易，因此，證人所言即與事理有違；另原審函臺灣證
    券交易所查知，上訴人於八十七年十一月間透過上訴人、佳和、寶來及國際四家
    證券公司陸續買進美式家具股票，交易金額達三千四百多萬元，並無任何違約交
    割之記錄，證人雖稱係為年終分紅之用，則上述其他證券公司之交易帳戶又應作
    如何之解釋，足見證人證稱：「年終分紅而開立帳戶」乙節，尚難採信。
  (三)證人黃正昌所稱：「謝貞彬有處理違約事宜」乙節，被上訴人並不否認，惟上訴
    人係為與被上訴人簽立融資融券契約書之本人，上訴人提供個人之帳戶供美式家
    具作為護盤之用，美式家具則負責提供資金，上訴人與美式家具間之分工關係非
    本件訴訟之重心，上訴人向被上訴人融資借款，嗣後股價下跌致擔保維持率不足
    而無力補足差額，被上訴人依法處分其融資股票，因此所生之債務，當然上訴人
    依法應負清償責任，證人前述之證言試圖引導法院心證，蓋謝貞彬於信用違約後
    與被上訴人處理違約清償事宜，並不表示上訴人於不知情下帳戶遭謝貞彬盜用，
    相反地，與上訴人合作之第三人美式家具（謝貞彬) 出面代為處理債務，被上訴
    人焉有拒絕之理，由此更可知悉上訴人與第三人謝貞彬關係密切，依事理焉有盜
    用他人帳戶之人，於盜用後又出面承擔被盜用者之債務，那何需以盜用方式，又
    何必甘冒觸犯刑事責任之風險而為之，可見上訴人提供帳戶供第三人美式家具 (
    謝貞彬) 使用，於事實已非常明確，不得僅以謝貞彬曾處理上訴人之債務，即草
    率推論上訴人帳戶遭人冒用。
  (四)開戶當天當然不會有將來之交易明細表，證人沈奎宇係指八十七年十一月二十七
    日股票成交後，依被上訴人之指示將美式家具所運作帳戶之交易明細表 (包含上
    訴人之帳戶) 送交上訴人之連絡處所即美式家具公司，上訴人斷章取義，誤解沈
    奎宇證言真意。上訴人八十九年六月十二日準備程序提出謝貞彬之切結書部分，
    應依修正之民事訴訟法第四百四十七條第四款規定，駁回上訴人於第一審就事實
    或證據所未為之陳述而於第二審追復之部分。就形式證據力方面：被上訴人否認
    該切結書之真正。就實質證據力方面：切結書之內容提及與事實不符，蓋上訴人
    不否認親自簽立融資融券契約書，證人黃正昌證言不實。謝貞彬切結書所云之情
    事，係其與上訴人內部責任分擔，所云「上訴人不知情」，僅欲協助上訴人推卸
    其民事上之契約責任。
  (五)切結書對於被上訴人不生效力，被上訴人亦未因該切結書而取得對謝貞彬之債權
    ，謝貞彬亦未對上訴人承諾向被上訴人清償上訴人之債務，僅言願無條件賠償上
    訴人所受之一切損失。上訴人應持之向謝貞彬請求賠償其損失，而非以此向被上
    訴人抗辯謂帳戶遭謝貞彬盜用，而免除其契約上之本人責任。
三證據：除援用第一審所提出者外，補提：
      理      由
甲、程序方面：
一被上訴人辯稱上訴人於第二審方提出切結書，應依民事訴訟法第四百四十七條規定
  駁回之云云。
二然按當事人得提出新攻擊或防禦方法。但有下列各款情形之一者，第二審法院得駁
  回之：：：四因當事人之故意或重大過失未於第一審程序提出者。」民事訴訟法第
  四百四十七條第四款定有明文。本件上訴人固於第二審方提出切結書，惟據上訴人
  稱係因切結書放置美式家具公司，美式家具公司已遷移他址，上訴人於第一審無法
  提出該切結書云云，查上訴人於原審因故未能提出該切結書，非屬故意或重大過失
  未於第一審程序提出，依前開規定，上訴人仍得予第二審提出，被上訴人辯稱應裁
  定駁回云云，非屬可採。
乙、得心證之理由：
一本件被上訴人起訴主張上訴人於八十七年十一月二十日開立證券信用交易帳戶，約
  定向被上訴人公司以融資融券方式買賣股票，並於八十七年十一月二十七日委託被
  上訴人融資借款二百四十九萬三千元，買進美式家具公司股票九萬五千股，並以之
  供擔保。嗣該股票下跌，致擔保維持率不足，被上訴人通知上訴人限期補足差額，
  上訴人未予置理，被上訴人依約處分擔保品，所得價款六十四萬三千一百四十一元
  除抵充部分借款及利息後，尚欠一百九十一萬二千零六十八元，請求上訴人如數返
  還所欠借款等語；上訴人對於信用交易帳戶申請書及融資融券契約書上其簽名之真
  正並不爭執，惟辯稱未委託被上訴人融資買進美式家具股票，未負責美式家具與各
  券商開立交易帳戶及確認交易帳務，亦未負責與券商從事交易對帳事宜，且未提供
  自己帳戶供美式家具代為下單，系爭股票買賣不依法定方式為之，應屬無效，且上
  訴人迄未取得集保存摺，交割股款之銀行帳戶迄留存於該銀行，上訴人係遭被上訴
  人及實際下單者利用帳戶之人，被上訴人應向實際下單買賣股票之人索償債務云云
  資為抗辯。
二被上訴人主張上訴人於八十七年十一月二十日簽訂融資融券契約書，以融資融券方
  式買賣股票，並於八十七年十一月二十七日向被上訴人融資二百四十九萬三千元，
  買進美式家具公司股票九萬五千股，嗣因美式家具公司股票之股價下跌，致擔保維
  持率不足，上訴人未依限補足差額，被上訴人乃依兩造融資融券契約書之約定處分
  擔保品，並依法抵充後尚欠一百九十一萬二千零六十八元之事實，已據被上訴人提
  出上訴人信用交易帳戶申請書、元富證券股份有限公司信用交易處分擔保品明細表
  、融資融券契約書、存證信函等件為證（附原審促字卷），並經原審函臺灣證券交
  易所查詢上訴人於八十七年七月至八十八年六月交易情形，據臺灣證券交易所股份
  有限公司八十九年二月九日以台證密字第○○二三三○號函附交易名義在卷可憑
  （見原審卷第六十頁以下，其中八十七年十一月二十七日之明細見第六十二頁）。
  上訴人雖否認委託買進股票，然上訴人對於開戶申請書上上訴人之簽名真正不爭執
  （見原審卷第四十四頁），融資融券契約書與開戶申請書，二者上訴人之簽名以肉
  眼觀之即相同，該融資融券契約書與開戶申請書均堪認為真正。另證人吳體行於原
  審證稱：「八十七年一月，甲○○透過電話要開五個個人帳戶，此五帳戶皆美式家
  具主管，我們有詢問此五帳戶何人使用，甲○○言還是和以前一樣由林副總（林聰
  永）下單。開戶時皆是由他們本人親自簽名蓋章。」、「我確實親耳聽到，帳戶由
  林副總使用」、「由鍾小姐皆以電話（買賣證券），因以電話聯絡，所以事後不需
  補委託書，若買賣有成交，我們會將當日買賣成交明細交給甲○○和鍾小姐」（見
  原審卷第四十三頁正面、背面），有吳體行筆錄可憑。
三上訴人雖辯稱八十七年十一月十四日係週休二日，林聰永未上班，足證吳體行所言
  不實云云，然吳體行並未稱訂約於八十七年十一月十四日為之，而被上訴人於原審
  係稱「本案被告於八十七年十一月十四日通知原告之營業員，欲開立交易帳戶，原
  告營業員即偕同開戶人員前往美式家具辦理開戶事宜。」（見原審卷第三十三頁）
  ，係稱上訴人於八十七年十一月十四日通知被上訴人欲開戶，被上訴人營業員至美
  式家具公司辦理上訴人開戶事宜，依開戶申請書載填表日期為八十七年十一月十八
  日，普通開戶日期載八十七年十一月十六日，資券相抵當日沖銷同意書係八十七年
  十一月二十日，均非八十七年十一月十四日，再依上述填表日期為八十七年十一月
  十八日，則吳體行至美式家具公司填開戶申請書之日期，應為八十七年十一月十八
  日，該日係星期三，上訴人所稱林聰永於週休二日未上班云云，非屬可採。另雖林
  聰永於原審稱：「（開戶時，甲○○是否有同意帳戶由林聰永使用？）我不清楚。
  」，林聰永僅係稱不清楚，非否認使用上訴人之帳戶，且林聰永係美式家具公司副
  總，其借用職員名義之帳戶，未依限補足差額致生本件訴訟，則林聰永亦為利害關
  係人，其所為證言「不清楚」自屬避重就輕之詞，非屬可採。另證人沈奎宇於原審
  證稱：「我有拿交易明細給甲○○看。」（見原審卷第五十三頁正面），上訴人雖
  又否認沈奎宇證言，稱八十七年十一月十四日開戶，八十七年十一月二十七日買進
  美式家具股票，如何交付交易明細云云，然沈奎宇並未證稱交付明細日期為何日，
  上訴人逕予否認沈奎宇之證言，非屬可採。
四上訴人辯稱其未實際下單，係帳戶遭人利用云云，惟上訴人於簽立本件融資融券契
  約前，即曾於其他證券商處從事股票融資融券買賣，此有前開交易明細表在卷可稽
  ，足見上訴人於開立本件信用交易帳戶及簽立融資融券契約時，對以融資融券買賣
  股票之法律關係及其交易特性應均已有充分之了解。況兩造所訂融資融券契約第一
  條約定：「甲乙雙方間基於有價證券買賣融資融券所生權利義務，悉依證券交易法
  令、臺灣證券交易所股份有限公司證券商辦理有價證券買賣融資融券業務操作辦法
  、相關章則公告、函示、本契約及委託買賣有價證券受託契約之規定辦理；上開規
  定嗣經修訂變更者，亦同」，亦即約定雙方之權利義務悉依相關之證券法令及證券
  主管機關所頒之辦法，而該等法令或辦法無非為維持交易秩序及保障投資大眾而設
  ，應無顯失公平情形。上訴人另稱兩造間就融資融券契約書，及爾後之下單行為並
  無真實合意之表示意思及表示行為，依民法第八十七條第一項、第二項規定，應屬
  無效云云。按民法第八十七條第一項所謂通謀虛偽意思表示，係指表意人與相對人
  雙方皆欠缺內心之效果意思，而故意為不符真意之表示，且此項非真意之意思表示
  為對方所明知者而言，若僅一方無為其意思表示所拘束之意思而表示與真意不符之
  意思者，即難指為通謀而為虛偽意思表示，已據最高法院五十年度臺上字第四二一
  號著為判例。查兩造於簽訂融資融券契約後，上訴人於八十七年十一月二十七日委
  託被上訴人買進美式家具公司普通股九萬五千股，並融資借款二百四十九萬三千元
  ，用以辦理交割，此有信用交易處分擔保品明細表及臺北安和郵局第一七七七號存
  證信函影本各一份附卷足憑（附原審促字卷），兩造既已依契約之約定而為履行，
  即難認雙方於簽約當時並無成立系爭契約之真意。且上訴人同意他人使用其於被上
  訴人公司開立之信用交易帳戶從事股票融資融券買賣，兩造所訂融資融券契約自非
  虛偽之意思表示，上訴人辯稱融資融券契約等法律行為為通謀虛偽之意思表示，依
  法無效云云，即非可採。再依前開臺灣證券交易所函載，上訴人無任何違約交易紀
  錄，則上訴人所稱被上訴人成交回報後，上訴人如期將融資之自備款匯入世華銀行
  仁愛分行帳戶，順利完成股款之交割手續一節，係屬真實。另以電話下單，須說出
  密碼，密碼相符，即得以下單，則整個交易程序若非上訴人自行提供（包括密碼）
  ，買賣過程無法完成，上訴人辯稱其帳戶遭人冒用云云，非屬實在。另依上開交易
  明細，上訴人除透過被上訴人公司購入美式家具股票外，尚透過其他證券商購入美
  式家具股票達六十四萬六千股，金額高達三千四百餘萬元，顯上訴人提供帳戶供其
  任職之美式家具作為護盤之用（見本院卷第七十五頁正面，謝貞彬稱：「當時為了
  護盤：：」），其所稱帳戶遭冒用，卻未見上訴人為任何刑事上之訴追，亦與常情
  有違，另依財政部證券管理委員會訂定之「證券商管理規則」及「證券商負責人與
  業務人員管理規則」雖規定不得有左列行為：
  十三、受理非本人或未具客戶委任書之代理人開戶、申購、買賣或交割。及「證券
  商負責人與業務人員管理規則」第十六條第二項第十七款：「證券商之負責人及業
  務人員不得有左列行為：十七、受理非本人或未具客戶委任書之代理人開戶、申購
  、買賣或交割。」惟上開規定核屬對於證券商或其負責人、業務人員執行業務時應
  注意之規定，尚難謂未依該規定為之，即屬無效。況本件股票買賣係經上訴人授權
  同意，即與上開規定無涉，上訴人所辯亦非可採。
五證券商依證券商管理規則第三十六條第十三款規定，除具有客戶本人委託代理人之
  委託書外，固不可接受非客戶本人所為之委託買賣，惟查本件上訴人於開立交易帳
  戶之際，即告知被上訴人營業員由美式家具公司之副總經理林聰永代其委託下單，
  林聰永並當場表示該帳戶屆時會由一位鍾小姐以電話方式委託下單，八十七年十一
  月二十七日鍾小姐來電以上訴人名義委託買進美式家具公司九萬五千股，被上訴人
  交付交易明細予上訴人核對等情，已如前述，被上訴人並無從查悉上訴人未委託下
  單；而證券經紀商對電話委託應同步錄音並至少保存二個月。但買賣委託有爭議者
  ，應保存至該爭議消除為止，臺灣證券交易所股份有限公司營業細則第八十條第四
  項固有明文。惟本件經由上訴人信用交易帳戶於八十七年十一月二十七日電話委託
  以融資買進股票，並已完成交割手續，顯見上訴人於本件交易行為並無異議，迄至
  被上訴人八十八年三月十五日以上開存證信函催告被告清償欠款時，早逾二個月之
  錄音保存期限，被上訴人未保存本件融資買進股票下單之電話錄音，亦難認有何違
  反證券交易法規之處。況被上訴人有無違反上開證券商依證券商管理規則第三十六
  條第十三款及臺灣證券交易所股份有限公司營業細則第八十條第四項規定，亦僅係
  其應否依證券交易法規定處罰之另一問題，與兩造間依融資融券契約所為之行為之
  效力，不生影響。上訴人以其未親自下單，上訴人未保存電話委託之錄音為由，抗
  辯兩造間之下單行為，違反證券交易法之規定而無效云云，亦不足採。
六上訴人於本院所舉證人黃正昌證稱：「（八十七年十一月十四日（筆錄誤載二十四
  日）被上訴人公司派何人至美式家具公司為上訴人辦理開戶手續，當場有無交付交
  易明細予上訴人？）派一位工讀生沈奎宇先生，為甲○○辦開戶手續，當場並無交
  付交易明細：：」、「（美式家具公司是否有一位鍾小姐負責下單職務？）公司沒
  有姓鍾的小姐：：」（見本院卷第四十七頁背面、第四十八頁正面）然查沈奎宇交
  付明細時間非八十七年十一月十四日，已如前述，又美式家具公司非投資公司，當
  無人專門負責下單，惟確有鍾小姐其人，負責下單、交割，有謝貞彬稱「都是由鍾
  小姐負責幫我下單及交割」（見本院卷第七十五頁正面），美式家具公司職員有無
  鍾小姐與鍾小姐其人實際負責下單等事宜無涉，則黃正昌之上開證言仍無由為上訴
  人有利證據之認定。另證人謝貞彬稱「（甲○○於被上訴人公司所開立之股票帳戶
  ，八十七年十一月二十七日融資買進系爭美式九五○○○股，是否是你在甲○○不
  知情之下利用甲○○的帳戶買進？）是。」（本院卷第七十四頁、第七十五頁），
  然查以電話下單須說出密碼，已如前述，上訴人若未告知密碼，他人何能下單，則
  謝貞彬所稱上訴人不知情云云，非屬可採。況謝貞彬與上訴人內部間有委任等法律
  關係，由上訴人提供帳戶予謝貞彬融資買進股票，謝貞彬未依約補足差額，謝貞彬
  恐受上訴人訴追不得不為有利上訴人之證言，是謝貞彬上開證言自有偏頗而不足採
  。謝貞彬又稱事後曾與被上訴人討論和解事宜，然本件係上訴人提供帳戶予謝貞彬
  融資買進股票，謝貞彬未依約補足差額，上訴人受被上訴人訴追確定後，仍得依其
  與謝貞彬間之法律關係向謝貞彬催討，最後須負責者仍為謝貞彬，則謝貞彬直接與
  被上訴人欲以和解解決本件糾紛，合於常情，亦不得以謝貞彬有與被上訴人協商和
  解事宜遽認上訴人係遭人冒用，況苟上訴人帳戶真遭人冒用，迄未見上訴人為任何
  刑事上之訴追，有違常理，上訴人以謝貞彬證言證明其帳戶遭他人冒用，亦非實在
  。至上訴人與謝貞彬間內部關係，不得拘束被上訴人，上訴人亦不得以其與謝貞彬
  間之關係拒絕被上訴人之請求清償。
七按借用人應於約定期限內，返還與所借用物種類、品質、數量相同之物，民法第四
  百七十八條定有明文。而兩造融資融券契約第六、七、九條規定：「乙方（即被上
  訴人）逐日計算甲方（即上訴人）信用帳戶內之擔保品價值與其融資融券債務之比
  率，其低於規定比率時，甲方應即依乙方之通知於限期內補繳差額。前項比率及補
  繳期限，依操作辦法第二十三條定之。」、「甲方未依前條第一項規定補繳差額時
  ，乙方即得依操作辦法第二十四條規定處分其擔保品。」、「乙方依前二條規定處
  分擔保品之時間及其處分價格，甲方絕無異議；處分費用並由甲方負擔之。前項處
  分所得，抵充甲方所負融資融券債務有剩餘者，應返還委託人，如不足抵充，甲方
  應立即清償，否則乙方依法追償。乙方如因特殊事故未能處分擔保品取償時，甲方
  不得因此拒絕清償債務。」本件上訴人於八十七年十一月二十七日以融資方式買進
  上市公司美式家具公司股票計九萬五千股，而向被上訴人融資二百四十九萬三千元
  ，嗣因股價連續下跌，致擔保維持率不足，上訴人未依限補足差額，被上訴人乃依
  兩造融資融券契約書之約定處分擔保品，所得價款六十四萬三千一百四十一元除抵
  充部分借款及利息後，尚欠一百九十一萬二千零六十八元，則被上訴人請求上訴人
  清償所欠融資借款，自屬有據。
八被上訴人本於消費借貸之法律關係，請求上訴人給付一百九十一萬二千零六十八元
  ，及自八十八年促字第一五五四二號支付命令送達上訴人翌日（即八十八年四月二
  十四日）起至清償日止，按年息百分之五計算之利息，為有理由，應予准許。原審
  為上訴人敗訴之判決，並依兩造之聲請酌定相當擔保金額分別為假執行及免為假執
  行之諭知，核無不合。上訴意旨指摘原判決不當，求予廢棄改判，為無理由，應予
  駁回。
九本件因事證已臻明確，兩造其餘攻擊、防禦方法及所為之立證，與判決之結果不生
  若何影響，無庸再逐一予以論究，合併敘明。
據上論結，本件上訴為無理由，依民事訴訟法第四百四十九條第一項、第七十八條判
決如主文。
中      華      民      國    八十九    年      七      月    二十一    日
                            民事第一庭
                                審判長法  官  洪  仁  嘉
                                      法  官  顧  錦  才
                                      法  官  湯  美  玉
右正本係照原本作成。
如不服本判決，應於收受送達後二十日內向本院提出上訴書狀，其未表明上訴理由者
，應於提出上訴後二十日內向本院補提理由書狀（均須按他造當事人之人數附繕本）
上訴時應提出委任律師或具有律師資格之人之委任狀；委任有律師資格者，另應附具
律師及格證書及釋明委任人與受任人有民事訴訟法第四百六十六條之一第一項但書或
第二項（詳附註）所定關係之釋明文書影本。
中      華      民      國    八十九    年      七      月    二十五    日
                                      書記官  林  如  冰
附註：
民事訴訟法第四百六十六條之一（第一項、第二項）：
對於第二審判決上訴，上訴人應委任律師為訴訟代理人。但上訴人或其法定代理人具
有律師資格者，不在此限。
上訴人之配偶、三親等內之血親、二親等內之姻親，或上訴人為法人、中央或地方機
關時，其所屬專任人員具有律師資格並經法院認為適當者，亦得為第三審訴訟代理人
。


司法院資訊處製作；財團法人民間司法改革基金會備份。
